【裁判字號】    97,訴,2215
【裁判日期】    971219
【裁判案由】    毒品危害防制條例
【裁判全文】
臺灣臺北地方法院刑事判決              97年度訴字第2215號
公  訴  人  臺灣臺北地方法院檢察署檢察官
被      告  甲○○
                    3樓
                    （另案在臺灣臺北監獄執行中）
上列被告因違反毒品危害防制條例案件，經檢察官提起公訴（九
十七年度毒偵字第三三七二號），嗣於本院準備程序進行中，被
告就被訴事實為有罪之陳述，經本院合議庭裁定由受命法官獨任
進行簡式審判程序，本院判決如下：
    主    文
甲○○施用第一級毒品，累犯，處有期徒刑捌月；又施用第二級
毒品，累犯，處有期徒刑肆月。應執行有期徒刑拾月。
    犯罪事實
一、甲○○前於民國八十七年間因施用第二級毒品案件，經本院
    依臺灣臺北地方法院檢察署檢察官之聲請，於八十七年十二
    月三十一日以八十七年度毒聲字第一七七四號裁定送勒戒處
    所觀察、勒戒；次於八十八年間因施用第二級毒品案件，經
    本院依臺灣臺北地方法院檢察署檢察官之聲請，於八十八年
    一月五日以八十八年度毒聲字第二一號裁定送勒戒處所觀察
    、勒戒後，於八十八年一月五日入臺灣臺北看守所附設勒戒
    處所觀察、勒戒，因有繼續施用毒品之傾向，經本院依臺灣
    臺北地方法院檢察署檢察官之聲請，於八十八年一月三十日
    以八十八年度毒聲字第二三○號裁定令入戒治處所施以強制
    戒治一年，於八十八年二月九日入臺灣臺北戒治所施以強制
    戒治，嗣因經評估認無繼續強制戒治之必要，經本院依臺灣
    臺北地方法院檢察署檢察官之聲請，於八十八年七月一日以
    八十八年度毒聲字第一五五二號裁定停止戒治，所餘戒治期
    間交付保護管束，而於八十八年七月九日因停止戒治出所，
    保護管束原至八十九年一月二十九日始期滿，經本院依臺灣
    臺北地方法院檢察署檢察官之聲請，於八十八年十月二十二
    日以八十八年度毒聲字第二六五三號裁定撤銷停止戒治，令
    入戒治處所施以強制戒治，於八十九年三月十七日入臺灣宜
    蘭戒治所施以強制戒治，於八十九年九月二十一日執行完畢
    ，於翌日（九月二十二日）釋放出所，並經臺灣臺北地方法
    院檢察署檢察官於八十九年十一月十四日以八十九年度戒毒
    偵字第三一一號為不起訴處分確定。復於八十九年、九十年
    間因施用第二級毒品案件，經臺灣板橋地方法院依臺灣板橋
    地方法院檢察署檢察官之聲請，於九十一年一月十日以九十
    一年度毒聲字第二號裁定令入戒治處所施以強制戒治一年，
    於九十一年二月二十二日入臺灣臺北戒治所陸續施以強制戒
    治，於九十二年二月十七日執行完畢，於翌日（二月十八日
    ）釋放出所，並經臺灣板橋地方法院於九十一年五月十日以
    九十一年度易字第九八六號判決判處有期徒刑六月，於同年
    六月十日確定。又於八十九年間因犯竊盜罪、恐嚇罪，經臺
    灣高等法院於九十年十月十七日以九十年度上訴字第二八五
    六號判決分別判處有期徒刑十月、四月，應執行有期徒刑一
    年，於九十年十一月二十二日確定，於九十二年二月十八日
    入監執行，並應於九十三年二月十四日接續執行上開施用第
    二級毒品案件。並於九十年間因犯賭博罪，經臺灣板橋地方
    法院於九十年十二月三十一日以九十年度重簡字第一六四九
    號判決判處罰金銀元三千元，於九十一年二月十五日確定，
    並應於九十三年八月十四日接續上開施用第二級毒品案件執
    行，於九十三年八月一日因縮短刑期執行完畢。再於九十四
    年間因持有第二級毒品案件，經本院於九十五年二月二十七
    日以九十五年度簡字第一三一號判決判處有期徒刑三月，於
    九十五年三月二十日確定，於九十五年五月二十六日易科罰
    金執行完畢。且於九十六年間因施用第一級毒品案件，經臺
    灣士林地方法院於九十七年二月十五日以九十七年度訴字第
    九三號判決判處有期徒刑一年五月，甲○○不服提起上訴，
    經臺灣高等法院於九十七年六月十八日以九十七年度上訴字
    第一五七九號判決判處有期徒刑一年五月，於九十七年七月
    二十四日確定（此部分不構成累犯）。
二、詎甲○○猶不知悔改，明知海洛因、甲基安非他命分別為毒
    品危害防制條例第二條第二項第一款、第二款所定之第一級
    、第二級毒品，均不得施用，竟基於施用第一級毒品海洛因
    之犯意，於九十七年八月三日下午某時許，在不詳處所，以
    將海洛因摻入香菸內點火燒烤吸食其霧化氣體之方式，施用
    第一級毒品海洛因一次；另基於施用第二級毒品甲基安非他
    命之犯意，於九十七年八月五日為警採尿時回溯九十六小時
    內之某日時（不包含為警查獲後至採尿前之期間），在不詳
    地點，以將甲基安非他命置放於玻璃球吸食器內，用火燒烤
    加熱後再吸食其霧化氣體之方式，施用第二級毒品甲基安非
    他命一次。嗣甲○○因於九十七年間另犯施用第二級毒品案
    件，經臺灣臺北地方法院檢察署檢察官發布通緝在案，於九
    十七年八月五日，在不詳地點為警逮捕歸案，經甲○○同意
    採集其尿液經送請臺灣尖端先進生技醫藥股份有限公司檢驗
    結果，呈安非他命及甲基安非他命陽性反應，始知上情。
三、案經臺北市政府警察局松山分局報請臺灣板橋地方法院檢察
    署檢察官呈請臺灣高等法院檢察署檢察長令轉臺灣臺北地方
    法院檢察署檢察官偵查起訴。
    理    由
一、上開事實，業據被告甲○○於本院審理時坦承不諱，而被告
    於九十七年八月五日為警查獲當時所採之尿液，經送臺灣尖
    端先進生技醫藥股份有限公司以酵素免疫分析法（ＥＩＡ）
    初步檢驗，再以氣相層析質譜儀法（ＧＣ／ＭＳ）確認檢驗
    結果，呈嗎啡、安非他命、甲基安非他命陽性反應，此有臺
    灣尖端先進生技醫藥股份有限公司九十七年八月十五日濫用
    藥物檢驗報告一份在卷可稽，是被告任意性自白核與事實相
    符，應堪採信。按九十二年七月九日新修正之毒品危害防制
    條例刪除二犯及三犯之規定，僅將施用毒品者簡化區分為「
    初犯」、「再犯」，並認施用毒品者係屬病患性犯人，以觀
    察、勒戒戒除其身癮，並以強制戒治去除其心癮。經觀察、
    勒戒或強制戒治執行完畢釋放後，若係五年後再犯該條例第
    十條施用毒品罪者，與同條例第二十條第一項、第二項關於
    「初犯」之處理方式相同，檢察官應先聲請法院裁定令被告
    入勒戒處所觀察、勒戒，並視有無繼續施用毒品傾向，決定
    應予釋放、為不起訴之處分，或應聲請法院裁定令入勒戒處
    所強制戒治；若係五年內「再犯」同條例第十條施用毒品罪
    者，依同條例第二十三條第二項規定，檢察官則應依法追訴
    。觀諸該條例第二十條第三項之修正理由：「觀察、勒戒或
    強制戒治五年後再犯者，顯見前所實施之觀察、勒戒或強制
    戒治已足以遮斷其施用毒品之癮，為期自新及協助其戒除毒
    癮，對此五年後再犯者，爰明定仍適用初犯之規定，先經觀
    察、勒戒、強制戒治之程序」，及同條例第二十三條第二項
    之修正理由：「為配合簡化施用毒品犯之刑事處遇程式，並
    鑑於經觀察、勒戒或強制戒治執行完畢釋放後五年內再犯者
    ，其再犯率甚高，原據以實施之觀察、勒戒及強制戒治既已
    無法收其實效，自應施以刑事處遇」。顯然如施用毒品者係
    前經觀察、勒戒或強制戒治等治療程式執行完畢五年後，始
    再施用毒品之「初犯」，因前所執行之觀察、勒戒或強制戒
    治已足收戒除毒癮之效，自應重新執行觀察、勒戒或強制戒
    治等治療程式，並於治療程式執行完畢後，由檢察官為不起
    訴處分，毋庸對之追訴處罰；反之，在「再犯」之情形，因
    其先前所為治療程式顯未能收戒斷毒癮之效，且考量施用毒
    品者之再犯率偏高，乃簡化其刑事處遇程式，而逕予追訴處
    罰，不再施以治療程式。參酌上開立法理由，修正毒品危害
    防制條例就施用毒品者，祇於「初犯」及「五年後再犯」二
    種情形，有其追訴條件之限制，即須於初犯經觀察、勒戒或
    強制戒治釋放後，五年內均無施用毒品之行為，始能認其前
    所實施之觀察、勒戒或強制戒治已足遮斷毒癮，而得於五年
    後再犯時，再予適用初犯之規定，重行觀察、勒戒等程式。
    倘五年內已經再犯，被依法追訴處罰，縱其第三次（或第三
    次以上）施用毒品之時間在初犯釋放五年以後，即與「五年
    後再犯」之情形有別，且因已於「五年內再犯」，顯見其再
    犯率甚高，原實施觀察、勒戒或強制戒治，已無法收其實效
    ，而無五年戒斷期之存在，自無再經觀察、勒戒及強制戒治
    之必要，應由檢察官依該條例第十條之規定逕行起訴，始符
    新法修正之本旨（最高法院九十五年度臺非字第五九號、第
    六五號判決、同院九十五年五月九日九十五年度第七次刑事
    庭會議決議內容參見）。查被告於八十七年間因施用第二級
    毒品案件，經本院依臺灣臺北地方法院檢察署檢察官之聲請
    ，於八十七年十二月三十一日以八十七年度毒聲字第一七七
    四號裁定送勒戒處所觀察、勒戒；次於八十八年間因施用第
    二級毒品案件，經本院依臺灣臺北地方法院檢察署檢察官之
    聲請，於八十八年一月五日以八十八年度毒聲字第二一號裁
    定送勒戒處所觀察、勒戒後，於八十八年一月五日入臺灣臺
    北看守所附設勒戒處所觀察、勒戒，因有繼續施用毒品之傾
    向，經本院依臺灣臺北地方法院檢察署檢察官之聲請，於八
    十八年一月三十日以八十八年度毒聲字第二三○號裁定令入
    戒治處所施以強制戒治一年，於八十八年二月九日入臺灣臺
    北戒治所施以強制戒治，嗣因經評估認無繼續強制戒治之必
    要，經本院依臺灣臺北地方法院檢察署檢察官之聲請，於八
    十八年七月一日以八十八年度毒聲字第一五五二號裁定停止
    戒治，所餘戒治期間交付保護管束，而於八十八年七月九日
    因停止戒治出所，保護管束原至八十九年一月二十九日始期
    滿，經本院依臺灣臺北地方法院檢察署檢察官之聲請，於八
    十八年十月二十二日以八十八年度毒聲字第二六五三號裁定
    撤銷停止戒治，令入戒治處所施以強制戒治，於八十九年三
    月十七日入臺灣宜蘭戒治所施以強制戒治，於八十九年九月
    二十一日執行完畢，於翌日（九月二十二日）釋放出所，並
    經臺灣臺北地方法院檢察署檢察官於八十九年十一月十四日
    以八十九年度戒毒偵字第三一一號為不起訴處分確定；復於
    八十九年、九十年間因施用第二級毒品案件，經臺灣板橋地
    方法院依臺灣板橋地方法院檢察署檢察官之聲請，於九十一
    年一月十日以九十一年度毒聲字第二號裁定令入戒治處所施
    以強制戒治一年，於九十一年二月二十二日入臺灣臺北戒治
    所陸續施以強制戒治，於九十二年二月十七日執行完畢，於
    翌日（二月十八日）釋放出所，並經臺灣板橋地方法院於九
    十一年五月十日以九十一年度易字第九八六號判決判處有期
    徒刑六月，於同年六月十日確定，於九十三年八月一日因縮
    短刑期執行完畢；又於九十六年間因施用第一級毒品案件，
    經臺灣士林地方法院於九十七年二月十五日以九十七年度訴
    字第九三號判決判處有期徒刑一年五月，被告不服提起上訴
    ，經臺灣高等法院於九十七年六月十八日以九十七年度上訴
    字第一五七九號判決判處有期徒刑一年五月，於九十七年七
    月二十四日確定等情，有臺灣高等法院被告前案紀錄表一份
    在卷可按，是被告於「初犯」後，五年內已再犯施用毒品罪
    並經依法追訴處罰在案，縱認其本次施用毒品之時間係在觀
    察、勒戒及強制戒治執行完畢釋放五年以後，惟仍與「五年
    後再犯」之情形有別，且因其實際上係於「五年內再犯」，
    顯見其再犯率甚高，原實施觀察、勒戒及強制戒治，已無法
    收其實效，而無五年戒斷期之存在，即無再經觀察、勒戒及
    強制戒治之必要，自應依法追訴審判無訛。綜上所述，本件
    事證明確，被告犯行均堪以認定，應均依法論科。
二、論罪科刑部分：
（一）按海洛因、甲基安非他命分別係屬毒品危害防制條例第二
      條第二項第一款、第二款所規定之第一級、第二級毒品，
      均不得施用。核被告所為，係違反毒品危害防制條例第十
      條第一項之施用第一級毒品海洛因罪、同條例第十條第二
      項之施用第二級毒品甲基安非他命罪。又被告所犯前開施
      用第一級毒品、第二級毒品二罪，犯意各別，行為不同，
      應分論併罰。
（二）查被告前於八十九年間因犯竊盜罪、恐嚇罪，經臺灣高等
      法院於九十年十月十七日以九十年度上訴字第二八五六號
      判決分別判處有期徒刑十月、四月，應執行有期徒刑一年
      ，於九十年十一月二十二日確定，於九十二年二月十八日
      入監執行；復於八十九年、九十年間因施用第二級毒品案
      件，經臺灣板橋地方法院於九十一年五月十日以九十一年
      度易字第九八六號判決判處有期徒刑六月，於同年六月十
      日確定，於九十三年二月十四日接續上開竊盜罪、恐嚇罪
      執行；又於九十年間因犯賭博罪，經臺灣板橋地方法院於
      九十年十二月三十一日以九十年度重簡字第一六四九號判
      決判處罰金銀元三千元，於九十一年二月十五日確定，並
      應於九十三年八月十四日接續上開施用第二級毒品案件執
      行，於九十三年八月一日因縮短刑期執行完畢。再於九十
      四年間因持有第二級毒品案件，經本院於九十五年二月二
      十七日以九十五年度簡字第一三一號判決判處有期徒刑三
      月，於九十五年三月二十日確定，於九十五年五月二十六
      日易科罰金執行完畢，此有臺灣高等法院被告前案紀錄表
      一份在卷可參，被告受有期徒刑之執行完畢，五年以內故
      意再犯本件最重本刑有期徒刑以上之罪，為累犯，應各依
      刑法第四十七條第一項規定，分別加重本刑至二分之一。
（三）爰分別審酌被告前有竊盜、恐嚇及毒品等前科，素行不佳
      ，竟不思悛悔，前於勒戒處所觀察、勒戒及於強制戒治處
      所施以強制戒治後，未把握自新機會，又再次施用足以導
      致人體機能發生依賴性、成癮性及抗藥性等障礙之第一級
      毒品海洛因、第二級毒品甲基安非他命，對個人身心戕害
      甚鉅，惟犯後坦承犯行，態度良好，兼衡其犯罪之動機、
      目的、手段、方法、品行及智識程度等一切情狀，分別量
      處如主文所示之刑，並定其應執行之刑。
據上論斷，應依刑事訴訟法第二百七十三條之一第一項、第二百
九十九條第一項前段，毒品危害防制條例第十條第一項、第二項
，刑法第十一條前段、第四十七條第一項、第五十一條第五款，
判決如主文。
本件經檢察官羅月君到庭執行職務
中    華    民    國  九十七  年   十二   月   十九   日
                臺灣臺北地方法院刑事第六庭
                    法      官  雷淑雯
以上正本證明與原本無異。
如不服本判決，應於判決送達後十日內，向本院提出上訴狀。（
應抄附繕本）。
                    書  記  官  胡詩唯
中    華    民    國  九十七  年   十二   月   十九   日
附錄本案論罪科刑法條全文
毒品危害防制條例第十條：
施用第一級毒品者，處六月以上五年以下有期徒刑。
施用第二級毒品者，處三年以下有期徒刑。


司法院資訊處製作；財團法人民間司法改革基金會備份。
